臺北高等行政法院判決
　　　　　　　　　　　　　93年度簡字第00939號
原　　　告　中日超商企業股份有限公司
代　表　人　甲○○
訴訟代理人　丁○○
　　　　　　乙○○
被　　　告　臺北市政府
代　表　人　丙○○市長）住同.
上列當事人間因菸酒管理法事件，原告不服財政部中華民國93年
5月25日台財訴字第0930021466號訴願決定，提起行政訴訟。本
院判決如下：
    主  文
原告之訴駁回。
訴訟費用由原告負擔。
    事  實
一、事實概要：原告經人檢舉其於民國（下同）92年12月18日至
    93年1月4日春節禮品「挑中好禮」年貨禮盒預購9折之摺頁
    宣傳廣告單（下稱系爭廣告單），刊登酒類促銷廣告，標示
    之警語「－飲酒過量，有礙健康－」面積未達版面百分之十
    ，有違行為時菸酒管理法第37條及同法施行細則第12條之規
    定（前者於93年1月7日，後者於93年6月29日修正），案經
    被告審理違章事證屬實，乃依行為時菸酒管理法第55條第1
    項規定（原處分及訴願決定書誤載為第53條第1項）裁處新
    台幣（下同）100,000元之罰鍰。原告不服，提起訴願，旋
    遭訴願決定駁回，遂向本院提起行政訴訟。
二、兩造聲明：
    (一)原告聲明：訴願決定及原處分均撤銷。
　　(二)被告聲明：1.駁回原告之訴。  2.訴訟費用由原告負擔。
三、兩造之爭點：
　　(一)原告主張之理由：
      1.本件「挑中好禮」係原告春節禮品預購買賣之預購單，
        並非為促銷或廣告之文宣。因春節禮品另有廣告促銷作
        業，本預購單係提供客戶預購之訂單，其發行對象僅提
        供有意預訂年節禮品之顧客勾選商品並作為受理之憑證
        ，實係預定買賣定型化契約，其效用與目的並非針對不
        特定人之促銷訴求，因而與廣告殊異。
      2.另就本預購單圖樣而言，因整張摺頁即有供預購填寫之
        空白欄，非以其所附標示圖樣及內容，即難以填寫預購
        品名、價格等買賣內容，故該圖樣內容實係型錄，亦為
        預定買賣合約之一部分內容。
      3.原告並未違反菸酒管理法第37條及同法施行細則第12條
        規定，被告認定事實錯誤，原處分顯有違法。請判決如
        起訴之聲明。
    (二)被告答辯之理由：
      1.行為時菸酒管理法第37條規定：「酒之廣告或促銷，應
        明顯標示『飲酒過量，有害健康』或其他之警語，…」
        。行為時同法施行細則第12條規定：「依本法第三十七
        條規定為酒之廣告或促銷而標示健康警語時，應以版面
        百分之十連續獨立之面積刊登，且字體面積不得小於警
        語背景面積二分之一，為電視廣告或促銷者，並應全程
        疊印。前項警語所用顏色，應與廣告或促銷版面之底色
        互為對比。」。行為時菸酒管理法第53條第1項規定：
        「違反第三十七條規定而為酒之廣告或促銷者，處新臺
        幣十萬元以上五十萬元以下罰鍰，並通知限期改正，逾
        期未改正者，得按次連續處罰。」。
      2.按酒之廣告或促銷，應明顯標示警語，並應以版面百分
        之十連續獨立之面積刊登，且字體面積不得小於警語背
        景面積二分之一，行為時菸酒管理法第37條及同法施行
        細則第12條分別定有明文。系爭摺頁宣傳單說明主題為
        「挑中好禮　年貨．禮盒預購九折【SHISEIDO原裝進口
        禮盒】【歐風巧克力系列】【高級進口洋酒系列】【迪
        化街南北貨】」，其登載內容有皇家騎家22年（威靈頓
        ）威士忌禮盒、夢想家法國白蘭地ＸＯ禮盒、Lancelot
        藍斯洛ExtraＸＯ禮盒、勞德老爺極品威士忌禮盒、藍
        仙姑雙入紅酒禮盒、MATISSE尊者Old禮盒等酒類商品圖
        片、字樣、容量、酒精濃度，並標有價格，該等特定酒
        類商品顯屬促銷商品訴求而有廣告之效果，核屬酒之促
        銷廣告。至原告辯稱該摺頁宣傳單僅提供有意預購年節
        禮品之顧客勾選商品，應屬型錄，與廣告不同等情，第
        按該摺頁宣傳單既係提供予有意預購商品之顧客使用，
        其發送對象顯為不特定之消費者，又原告既已於該摺頁
        宣傳單標示警語，顯見其亦自認該摺頁宣傳單屬酒品廣
        告文件，惟其標示之警語面積不符規定，核有過失，依
        司法院大法官會議釋字第275號解釋：「人民違反法律
        上之義務而應受行政罰之行為，法律無特別規定時，雖
        不以出於故意為必要，仍須以過失為其責任條件。但應
        受行政罰之行為，僅須違反禁止規定或作為義務，而不
        以發生損害或危險為其要件者，推定為有過失，於行為
        人不能舉證證明自己無過失時，即應受處罰。」仍應依
        法受罰。是以，原告所辯理由，顯不足採。
      4.從而，原罰鍰之處分，揆諸首揭法條規定並無違誤，請
        為駁回之判決。
    理  由
一、行政訴訟法第229條第1項所定適用簡易程序之數額，業經司
    法院以92年9月17日院台廳行一字第23681號令增至新台幣20
    萬元，並定於93年1月1日實施。本件原告爭執之金額未逾新
    台幣20萬元，自應適用簡易程序事件，爰不經言詞辯論為判
    決。
二、按「酒之廣告或促銷，應明顯標示『飲酒過量，有害健康』
    或其他之警語，並不得有下列情形．．．」及「違反第三十
    七條規定而為酒之廣告或促銷者，處新台幣十萬元以上五十
    萬元以下罰鍰，並通知限期改正，逾期未改正者，得按次連
    續處罰。」分別為行為時菸酒管理法第37條及第55條第1項
    所明定；次按「依本法第三十七條規定為酒之廣告或促銷而
    標示健康警語時，應以版面百分之十連續獨立之面積刊登，
    且字體面積不得小於警語背景面積二分之一，為電視廣告或
    促銷者，並應全程疊印。前項警語所用顏色，應與廣告或促
    銷版面之底色互為對比。」復為行為時同法施行細則第12條
    所規定。
三、查本件原告經人檢舉其於92年12月18日至93年1月4日「挑中
    好禮」摺頁宣傳單，刊登酒類促銷廣告，而在該廣告單之三
    處折頁中，只有一處折頁在上緣標示警語，且該標示警語面
    積並未達該折頁版面之百分之十之事實，有上開系爭廣告單
    附原卷足稽，洵堪真實。次查，系爭摺頁廣告單主題為「挑
    中好禮」，年貨．禮盒預購九折。商品標示為：「SHISEIDO
    原裝進口禮盒」、「歐風巧克力系列」、「高級進口洋酒系
    列」、「迪化街南北貨」，其中「高級進口洋酒系列」有三
    處折頁刊登酒類廣告，內容有：「皇家騎家22年（威靈頓）
    威士忌禮盒」、「夢想家法國白蘭地ＸＯ禮盒」、「
    Lancelot藍斯洛ExtraＸＯ禮盒」、「勞德老爺極品威士忌
    禮盒」、「藍仙姑雙入紅酒禮盒」、「MATISSE尊者Old禮盒
    」等酒類商品圖片，並分別記載其容量、容量、酒精濃度、
    附送贈品，並標有價格，足見該等特定酒類商品顯屬促銷商
    品對不特定人訴求而有廣告之效果，核屬酒類之促銷廣告無
    訛。原告主張其春節禮品之促銷另有廣告促銷作業，系爭「
    挑中好禮」摺頁宣傳單係原告提供客戶作為農曆春節禮品預
    購買賣之預購單，並非為促銷或廣告之文宣等云，顯無足憑
    信。
四、末查系爭摺頁廣告單既係提供予有意預購商品之顧客使用，
    其發送對象自為不特定之消費者，且原告既已於該摺頁宣傳
    單標示警語，顯見其亦自認該摺頁宣傳單屬酒品廣告文件，
    惟其標示之警語面積不符規定，縱無故意亦有過失，依司法
    院釋字第275號解釋意旨：「人民違反法律上之義務而應受
    行政罰之行為，法律無特別規定時，雖不以出於故意為必要
    ，仍須以過失為其責任條件。但應受行政罰之行為，僅須違
    反禁止規定或作為義務，而不以發生損害或危險為其要件者
    ，推定為有過失，於行為人不能舉證證明自己無過失時，即
    應受處罰。」之意旨，仍應依法受罰。
五、從而原告既於春節禮品促銷酒類廣告，未依行為時菸酒管理
    法第37條及同法施行細則第12條之規定明顯標示「飲酒過量
    ，有害健康」或其他之警語，並應以版面百分之十連續獨立
    之面積刊登，且字體面積不得小於警語背景面積二分之一，
    自有違行為時菸酒管理法第37條及同法施行細則第12條之規
    定，依首揭規定，原處分予以處罰鍰100,000元，並無違誤
    。訴願決定予以維持，亦無違誤，原告徒執前詞，聲請撤銷
    ，為無理由，應予駁回。
據上論結，本件原告之訴為無理由，爰依行政訴訟法第236條、
第233條第1項、第98條第3項前段，判決如主文。
中　 華　 民　國　　94　　年　　　3　　　月　 9　　日
                          第6審判庭
                                   法  官　　陳　鴻　斌
以  上  正  本  證  明  與  原  本  無  異
本件以訴訟事件所涉及之法律見解具有原則性者為限，始得於本
判決送達後20日內向本院提出上訴狀並表明上訴理由，如已於本
判決宣示後送達前提起上訴者，應於判決送達後20日內補具上訴
理由（均按他造人數附繕本），且經最高行政法院許可後方得上
訴。
中　 華　 民　國　　94　　年　　　3　　　月　 9　　日
　　　　　　　　　　　　　　　書記官　蔡　逸　萱
